【裁判字號】    89,易,1731
【裁判日期】    900119
【裁判案由】    妨害自由等
【裁判全文】
臺灣屏東地方法院刑事判決                        八十九年度易字第一七三一號
    公  訴  人  臺灣屏東地方法院檢察署檢察官
    被      告  乙○○
右被告因妨害自由案件，經檢察官提起公訴（八十九年度偵字第六一○九號），本院
判決如左：
    主  文
乙○○以非法方法，剝奪人之行動自由，處拘役參拾日，如易科罰金，以佰元折算
壹日。
扣案之刀械壹支沒收。
    事  實
一、乙○○係丙○○之配偶（現已離婚），屬家庭暴力防制法第三條第一款之家庭成
    員關係，其等相處不睦，丙○○因而自行返回娘家居住。民國八十九年十月二十
    三日晚上八時三十分許，乙○○至屏東市○○路一五一八號十樓丙○○上班處所
    ，要求丙○○返家同住遭拒，而與丙○○及其姐丁○○發生爭執，丙○○為免日
    後上班尷尬，乃下樓騎乘乙○○車號ＰＫＩ--五三七號之機車，載同乙○○欲另
    覓處所詳談，丁○○則騎車尾隨於後，迨駛至屏東市○○路與廣東路口車時，乙○○竟基於妨害自由之犯意，作勢欲取置於機車排氣管上方其所有之刀械，向丙○○揚言如不一起走即欲砍殺，致該女心生畏懼，不得已換由乙○○自後座雙手
    環繞靠壓丙○○騎駛該機車往屏東縣九如鄉方向行駛，於騎駛當中復有毆打丙○○情事，欲逼其就範，而以此非法之方法剝奪丙○○之行動自由，車行約三十分
    鐘許，駛至甲○○位於屏東縣九如鄉○○村○○路一四八巷三號之住宅前，丙○○以上廁所為由，獲允下車，進入上址屋內遞字條求援，乙○○見丙○○許久未
    出，未經屋主甲○○許可，強行侵入上址屋內尋找丙○○未果，於騎行機車欲離
    去之際，為警緝獲，並扣得刀械一支。
二、案經屏東縣警察局里港分局報告及甲○○告訴臺灣屏東地方法院檢察署檢察官偵
    查起訴。
    理  由
一、右揭事實，業據被告乙○○於偵、審中坦承不諱，核與告訴人丙○○、甲○○指
    訴及證人丁○○證述之情節相符，復有告訴人丙○○書寫之求救字條一紙附卷及
    刀械一支扣案可佐，堪認被告之自白與事實相符，罪證明確，其犯行足堪認定。
二、被告乙○○與告訴人丙○○係配偶關係，屬家庭暴力防治法第三條第一款之家庭
    成員關係。核被告所為，係犯刑法第三百零五條之恐嚇罪及同法第三百零二條第
    一項之妨害自由罪，而為家庭暴力防治法第二條第二項之家庭暴力罪。又被告侵
    入告訴人甲○○上址住處之行為另犯刑法第三百零六條第一項之侵入住宅罪。被
    告恐嚇告訴人丙○○及侵入告訴人甲○○住宅之目的均係為非法剝奪告訴人丙○○之行動自由，是所犯上開三罪，有方法結果之牽連關係，應從一重之妨害自由
    罪論處。查被告行為後，刑法第四十一條於九十年一月十日修正公布，並自同年
    月十二日生效，舊刑法第四十一條規定「犯最重本刑為三年以下有期徒刑以下之
    罪，而受六月以下有期徒刑或拘役之宣告，因身體、教育、職業或家庭之關係，
    執行顯有困難者，得以一元以上三元以下折算一日，易科罰金。」；新刑法第四
    十一條將上揭規定移列於同條第一項且修正為「犯最重本刑為五年以下有期徒刑
    以下之罪，而受六月以下有期徒刑或拘役之宣告，因身體、教育、職業或家庭之
    關係，執行顯有困難者，得以一元以上三元以下折算一日，易科罰金。但確因不
    執行所宣告之刑，難收矯正之效，或難以維持法秩序者，不在此限」。本件被告
    所犯最重本刑為五年以下有期徒刑之妨害自由罪，自以依新法得為易科罰金之規
    定，對被告較為有利，應依刑法第二條第一項前段規定，適用修正後刑法第四十
    一條之規定為易科罰金之諭知。審酌被告犯罪動機、目的、施強暴之手段、所造
    成之損害、告訴人於偵查中並已表達原諒之意及犯後坦認犯行，態度良好等一切
    情狀，量處如主文所示之刑，並諭知易科罰金之折算標準。至扣案之刀械一支，
    為被告所有且供本件犯罪所用之物，業據被告供承在卷，爰併予宣告沒收。
據上論斷，應依刑事訴訟法第二百九十九條第一項前段，刑法第三百零二條第一項、
第三百零五條、第三百零六條第一項、第二條第一項前段、第四十一條第一項、第五
十五條、第三十八條第一項第二款，罰金罰鍰提高標準條例第一條前段、第二條，判
決如主文。
本案經檢察官劉俊儀到庭執行職務。
中      華      民      國      九十     年      一     月     十九     日
                                      臺灣屏東地方法院刑事第二庭
                                                 法  官  林昌義
右正本證明與原本無異。
對於本判決如有不服應於收受送達後十日內向本院提出上訴書狀上訴於台灣高等法院
高雄分院並按他造當事人之人數附具繕本。
                                                 書記官  丁廣飛
中      華      民      國      九十     年      一     月     十九     日
錄附論罪科刑法條
刑法第三百零二條第一項
私行拘禁或以其他非法方法，剝奪人之行動自由者，處五年以下有期徒刑、拘役或三
百元以下罰金。
刑法第三百零五條
以加害生命、身體、自由、名譽、財產之事，恐嚇他人致生危害於安全者，處二年以
下有期徒刑、拘役或三百元以下罰金。
刑法第三百零六條
無故侵入他人住宅、建築物或附連圍繞之土地或船艦者，處一年以下有期徒刑、拘役
或三百元以下罰金。


司法院資訊處製作；財團法人民間司法改革基金會備份。
